【裁判字號】    97,消債更,144
【裁判日期】    971001
【裁判案由】    聲請更生程序
【裁判全文】
臺灣苗栗地方法院民事裁定           97年度消債更字第144號
聲  請  人
即債務人    甲○○
上列當事人因消費者債務清理事件聲請更生，本院裁定如下：
    主  文
聲請駁回。
本院97年9 月7 日所為之97年度消債更字第144 號保全處分裁定
，應予撤銷。
聲請費用由聲請人負擔。
    理  由
一、按債務人與金融機構協商成立者，不得聲請更生或清算，但
    因不可歸責於己之事由，致履行顯有重大困難者，不在此限
    ；本條例施行前，債務人依金融主管機關協調成立之中華民
    國銀行公會會員辦理消費金融案件無擔保債務協商機制與金
    融機構成立之協商，準用前項之規定，消費者債務清理條例
    第151條第5項、第6項分別定有明文。又聲請更生或清算不
    合程式或不備其他要件者，法院應以裁定駁回之，但其情形
    可以補正者，法院應定期間先命補正，復為同條例第8條所
    明定。
二、本件債務人聲請更生之意旨略以：其有不能清償債務之情事
    ，前於消費者債務清理條例施行前，曾依照中華民國銀行公
    會會員辦理消費金融案件無擔保債務協商機制與金融機構成
    立協商，並約定每月償還新台幣（以下同）17,938元；惟債
    務人需分擔家庭之支出、父母扶養及尚需按期繳納助學貸款
    ，且因工作所需在外租屋導致支出增加，是以債務人扣除每
    月依協商條件應清償之金額，無法維持最低基本生活，履行
    協商條件至96年11月後，即無法繼續籌措現金繳款，而有不
    可歸責於己之事由致履行原協商方案顯有重大困難，爰依法
    聲請更生云云。經查：
    （一）債務人於民國95年5 月與金融機構成立協商每月應償
          還17,938元，於96年11月起未依協商條件履行債務等
          情，有債務人提出之協議書及聯合徵信中心當事人查
          詢個人資料（信用報告）回覆書，此部分堪認為真實
          。
    （二）債務人主張應對其父饒文生及母饒陳鳳英各負五分之
          一之扶養義務，而支出扶養費等語；惟債務人之父饒
          文生呂共有四筆土地，公告現值共新台幣（下同）
          6,525,876 元，此有中區國稅局財產歸屬資料清單附
          卷可憑，已足以維持生活，依民法第1117條規定，其
          對債務人無受扶養之權利，債務人自不能將其父饒文
          生列入受債務人扶養之人，此部分債務人主張不予採
          信。
    （三）債務人主張其投資每月繳交人壽保險費2,875 元及父
          母扶養費、緊急預備金16,000元等語；惟投資人壽保
          險部分，並非債務人生活上必須之開支，不得列入生
          活支出；而其除負擔對母親饒陳鳳英五分之一法定扶
          養義務外，其餘所列扶養支出均不得列入債務人必須
          之支出。
    （四）本件依債務人所提出之財產及收入狀況說明書、綜合
          所得稅各類所得資料清單等資料可知，債務人於96年
          度全年所得為734,618 元，平均月收入為61,218元，
          97年度1 月至6 月所得為428,268 元，平均月收入為
          71,378元，依行政院主計處公告之97年度最低生活費
          用（以每年家庭收支調查，計算出平均每人每月消費
          支出之百分之60作為最低生活費），台灣省每人每月
          最低生活費為9,829 元。以債務人96年度平均月收入
          61,218元計算，扣除每月依原協商條件應清償之金額
          為17,938元，尚有43,280元，足以支應債務人及其母
          饒陳鳳英之最低生活費（9,829 元＋1,966 元＝
          11,795 元） 。縱依債務人所陳報之生活支出（扣除
          投資及其父之扶養費）40,203元，債務人履行協商條
          件應清償之金額後，亦仍足可支應。顯見以聲請人之
          收入現況，維持基本生活並履行原協商方案尚非顯有
          重大困難。
三、綜上所述，本件債務人之毀諾既無不可歸責之事由，且毀諾
    時之資力狀況，依原協商條件繼續履行亦非顯有重大困難，
    故應屬聲請更生之要件不備，且又無從補正，依首揭條文之
    意旨，自應駁回其更生之聲請，爰裁定如主文。
四、又本件債務人向本院聲請更生，前經本院裁定保全處分在案
    ，茲因本件業已裁定駁回更生之聲請，該保全處分自有併予
    撤銷之必要，爰裁定如主文
中    華    民    國    97    年  10    月     1    日
                              民事庭法  官  宋國鎮
上為正本係照原本作成
如不服本裁定，應於裁定送達後10日內，以書狀向本院提出抗告
，並繳納抗告費新臺幣1千元
中    華    民    國    97    年  10    月     1    日
                                書  記  官  黃正中


司法院資訊處製作；財團法人民間司法改革基金會備份。
